【裁判字號】    89,訴,91
【裁判日期】    890929
【裁判案由】    侵權行為損害賠償
【裁判全文】
臺灣高等法院民事判決  八十九年度訴字第九一號
    原      告  乙○○
    訴訟代理人  李芳穎
    被      告  甲○○
    訴訟代理人  王吟華
右當事人間因侵權行為損害賠償事件，本院判決如左︰
    主    文
被告應給付原告新臺幣壹佰拾玖萬仟壹佰拾玖元，及自民國八十九年三月二十
三日起，至清償日止，按年息百分之五計算之利息。
原告其餘之訴駁回。
訴訟費用由被告負擔五分之三，餘由原告負擔。
原告勝訴部分就其中所命被告於新臺幣貳拾貳萬參仟伍佰伍拾柒元給付之範圍內得假
執行，其餘部分原告以新臺幣拾捌萬柒仟元為被告供擔保後，亦得假執行。
原告其餘假執行之聲請駁回。
    事    實
甲、原告方面：
  一、聲明：(一)被告應給付原告新臺幣（下同）二百十五萬五千二百三十四元，及自
      附帶民事訴訟訴狀繕本送達被告翌日起至清償日止，按週年利率百分之五計算
      之利息。(二)願供擔保，請准宣告假執行。
  二、陳述：
    (一)被告於民國八十八年四月二十八日清晨五時二十分許，酒醉駕駛車號ＬＰ─四
      一九八號自用小客車，沿桃園縣龍潭鄉○○路楊梅往龍潭方向行駛，行經聖亭
      路三００巷三二弄至三三弄間時，應注意車前狀況，並隨時採取必要之安全措
      施，且依當時天候、路面等情況並無不能注意情事，竟疏未注意撞及在路邊行
      走之原告，致原告受有頭部外傷併腦部挫傷、胸部挫傷、腹部鈍挫傷、右股骨
      開放性骨折、右脛骨平臺骨折及右十字韌帶撕除性骨折等傷害，業經本院八十
      九年度交上易字第六一號刑事判決判處有期徒刑三月在案。
    (二)爰依侵權行為法律關係，請求被告賠償左列金額：
      1.醫藥費部分：
        (1)敏盛綜合醫院龍潭分院部分：二十五萬零九十八元。
        (2)長庚醫院部分：十五萬零二百六十四元。
        (3)中外廣東周家國術館、明安堂國術館部分：九千元。
        (4)購買護具支出五千八百五十元。
      2.看護費部分：
        原告自八十八年四月二十八日起迄今，因傷勢嚴重併癒合不良，飲食起居大
        小便均需人照顧，除住院期間以每日二千四百元僱有看護人員外，其餘悉由
        家屬照顧，此部分亦比照上開行情請求賠償，合計七十三萬九千二百元。
      3.慰撫金部分：原告傷後出入全靠輪椅，起居賴人照顧，身心痛楚難以言喻，
        爰請求慰撫金一百萬元。
  三、證據：提出診斷證明書影本四件、敏盛綜合醫院龍潭分院醫藥費用影本四十八
      件、長庚醫院醫藥費用影本十三件、中外廣東周家國術館、明安堂國術館醫藥
      費用等影本四件、收據影本十件為證。
乙、被告方面：
  一、聲明：對醫院醫藥費用九萬七千七百零七元、護具支出費用五千八百五十元、
      住院看護費十二萬元之請求認諾，其餘請求則請判決駁回原告之訴及假執行之
      聲請。
  二、陳述：
    (一)原告所主張醫院醫藥費用中由中央健康保險局（下稱健保局）支付部分，依中
      央建康保險法第八十二條及強制汽車責任保險法施行細則第六條第一項之規定
      ，其請求權屬健保局，是原告此部分請求尚非適法。
    (二)看護費用部分：
      出院在家由親屬看護的費用，應以行政院所定之最低工資一萬五千八百四十二
      元為度，並以一年為度。
    (三)原告所主張慰撫金部分偏高，應審酌雙方收入及社會地位等狀況予以酌減。
丙、本院依職權調閱本院八十九年度交上易字第六一號刑事過失傷害案全卷。
    理    由
一、按當事人於言詞辯論時為訴訟標的之捨棄或認諾者，應本於其捨棄或認諾為該當
    事人敗訴之判決。民事訴訟法第三百八十四條定有明文。本件被告對於原告之請
    求，在醫院醫藥費用九萬七千七百零七元、護具支出費用五千八百五十元、住院
    看護費十二萬元，合計二十二萬三千五百五十七元之範圍內認諾，爰於該金額為
    被告敗訴之判決，合先敘明。
二、原告主張被告於八十八年四月二十八日清晨五時二十分許，駕駛車號ＬＰ─四一
    九八號自用小客車，沿桃園縣龍潭聖亭路楊梅往龍潭方向行駛，因疏未注意撞及
    在路邊右側行走之被告，致原告受有右股骨遠端關節內、右脛骨平臺骨折及右大
    腿褥傷等傷害，業經提出診斷證明書為證，並經台灣桃園地方法院八十八年度交
    易字第四三四號、本院八十九年度交上易字第六一號刑事判決認定被告犯過失傷
    罪，判處有期徒刑三月在案，業由本院調閱該刑事案卷查明無訛，復為被告不爭
    執，堪信為真。
三、被告不法侵害原告之身體，既經認定，原告因而所受之損害，自應負賠償責任。
    茲所應審酌者，為原告所得請求被告賠償之金額，爰分述如左：
  (一)醫藥費部分：
    １原告主張其至敏盛綜合醫院龍潭分院、長庚醫院就診，分別支出醫療費用二十
      五萬零九十八元、十五萬零二百六十四元，合計四十萬零三百六十二元，固據
      其提出醫院診斷證明書、醫藥費收據數紙為證，被告則於本院抗辯該部分醫療
      費中原告自負額僅伊認諾之九萬七千七百零七元，其餘係由健保局支付，伊無
      需賠償等語。惟查原告於八十九年八月十九日支付敏盛綜合醫院龍潭分院五萬
      零三百三十二元、同年月二十日掛號費一百五十元，有收據兩紙為憑，被告就
      此亦未爭執，且非屬被告認諾之金額範圍內，其中所載診斷書費一百元，因非
      屬醫療支出，應予扣除外，被告應賠償五萬零三百八十二元。
    ２次查被告具有強制汽車責任保險一節，為原告所不爭執。按全民健康保險法第
      八十二條規定：「保險對象因汽車交通事故，經本保險提供醫療給付者，本保
      險之保險人得向強制汽車責任保險之保險人代位請求該項給付。」全民健康保
      險法為保險法之特別法，依特別法優於普通法之原則，全民健康保險法第八十
      二條應優先於保險法第一百三十五條、第一百零三條之規定而為適用。從而全
      民健康保險之被保險人因汽車交通事故，經全民健康保險提供醫療給付者，全
      民健康保險之保險人自得向強制汽車責任保險之保險人代位請求該項給付。而
      依強制汽車責任保險法第三十條規定，於該範圍內，加害人或強制汽車責任保
      險之被保險人之損害賠償責任即因而解免，全民健康保險被保險人對於加害人
      之損害賠償請求權亦因而喪失（最高法院八十八年度台上字第三五三號判決同
      此見解）。準此，被告抗辯就健保局支付餘額二十五萬二千二百七十三元毋庸
      賠償，應為有理。
    ３中外廣東周家國術館、明安堂國術館九千元部分，雖經原告提出收據為證，然
      未能提出醫師處方，難認係醫療上之必要，該部分請求尚屬無據。
  (二)看護費用部分：
    原告主張伊自八十八年四月二十八日起迄今，因傷勢嚴重併癒合不良，飲食起居
    大小便均需人照顧，除四次住院期間（八十八年五月十三日至同年月二十一日、
    同年十月十二日至同年月二十二日、八十九年四月六日至同年月十二日、同年六
    月二十八日至同年七月二十二日）以每日二千四百元僱有看護人員外，合計支出
    十二萬元外，其餘悉由家屬照顧，此部分亦比照上開行情請求賠償，爰請求賠償
    七十三萬九千二百元等語，被告就上開住院期間每日看護費用為二千四百元並不
    爭執，且前開四次住院看護費十二萬元已為認諾，而就未雇請看護而由家屬照顧
    部分，則抗辯請求費用過高云云。查原告於八十八年四月二十八日至敏盛綜合醫
    院龍潭分院急診病情為頭部併腦挫傷，胸部挫傷，腹部鈍挫傷，右股骨開放性骨
    折、右脛骨平台骨折、十字韌帶撕除性骨折及疑右顴骨骨折，有該醫院八十八年
    五月二十二日診斷證明書附臺灣桃園地方法院檢察署八十八年度偵字第一三三一
    ０號卷可稽，同日轉院至長庚紀念醫院，並發現牙齒鬆動情形，四月三十日手術
    ，行鋼釘和鋼板內固定，住院中，並拔除牙齒一顆，於八十八年五月十二日出院
    ，有長庚紀念醫院診斷證明書附本院卷足證，嗣後仍因右股骨、右脛骨骨折、右
    腸骨傷口感染、右大腿壓瘡等情，除住院治療外，自八十八年五月二十二日至同
    年九月二日門診治療共十八次，復因右股骨髁上粉碎性骨折術後不癒合併鋼板鬆
    脫，於八十八年十月十二日至同年月二十二日住院，出院仍須復健及門診追蹤治
    療，至八十九年三月七日仍有部分骨不癒合，須再次手術人工合成骨移植，同年
    六月二十八日復因右股骨分碎性骨折術後不癒合併骨髓炎細菌感染住院，須多次
    清創及骨移植術，至同年八月八日預定須再住院兩週，有敏盛綜合醫院陸續開具
    診斷證明書五紙為憑（本院八十九年交附民字第一八號卷第八至十頁，另有二紙
    附本院卷），足徵原告傷勢嚴重且癒合不良，其飲食起居大小便均需人照顧堪認
    屬實，且參諸其受傷部位嚴重阻礙行動，門診就醫，亦須家屬護送。按因親屬受
    傷，而由親屬代為照顧，被害人之起居，固係基於親情，但親屬看護所付出之勞
    力，並非不能評價為金錢，只因兩者身分關係密切而免除支付義務，此種親屬基
    於身分關係之恩惠，自不能加惠於加害人。故由親屬看護時，雖無現實看護費之
    支付，亦宜認被害人受有相當於看護費之損害，得向加害人請求賠償。準此，原
    告請求自八十八年四月二十八日迄今之家屬看護費用，並無不合，則扣除僱人看
    護支出費用外，原告就其家屬看護係請求賠償六十一萬九千二百元，以每日二千
    四百元計算約合二百五十八日，而自八十八年四月二十八日原告受傷迄今已逾五
    百日，扣除上開僱人看護期間五十日及原告所不爭之被告先前即已付訖同年五月
    一日至同年月十二日住院看護費，仍多於二百五十八日，則原告請求六十一萬九
    千二百元，應予准許。
  (三)精神慰藉金部分：
    本院斟酌原告受傷多處，一再住院手術，卻仍不良於行，生活起居均賴人照顧，
    肉體、精神確受極大痛若，而其學歷為小學畢業，未工作沒有收入，而被告則為
    警校畢，現任警職，月薪約五萬元，認為原告請求一百萬元，尚嫌過高，應予核
    減為五十萬元，方屬公允，逾此數額之請求，為無理由。
  (四)從而，原告基於侵權行為之法律關係，請求被告賠償醫藥費十四萬八千零八十九
    元、護具五千八百五十元、看護費七十三萬九千二百元、慰撫金五十萬元，合計
    一百三十九萬三千一百三十九元，及自起訴狀繕本送達被告之翌日即八十九年三
    月二十三日起至清償日止（被告主張八十九年三月二十二日收受起訴狀繕本，為
    原告不爭執），依法定利率計算之遲延利息部分，洵屬正當，應予准許。逾此部
    分所為之請求，為無理由，應予駁回。
乙、假執行之宣告：
  (一)原告請求給付金額於二十二萬三千五百五十七元範圍內，乃本於被告認諾所為之
    判決，依民事訴訟法第三百八十九條第一項第一款規定，由本院依職權宣告假執
    行。
  (二)原告其餘請求部分，經陳明願供擔保，聲請宣告假執行，經核其勝訴部分，合於
    法律規定，酌定相當擔保金額宣告之；其餘假執行之聲請，因訴之駁回而失所附
    麗，不予准許。
丙、結論：本件原告之訴，為一部有理由，一部無理由，依民事訴訟法第七十九條但
    書、第三百八十九條第一項第一款、第三百九十條第二項，判決如主文。
中      華      民      國    八十九    年      九      月    二十九    日
                              臺灣高等法院民事第七庭
                                  審判長法  官  張  耀  彩
                                        法  官  侯  東  昇
                                        法  官  陳  玉  完
右正本係照原本作成。
原告不得上訴。
被告如不服本判決，應於收受送達後二十日內向本院提出上訴書狀，其未表明上訴理
由者，應於提出上訴後二十日內向本院補提理由書狀（均須按他造當事人之人數附繕
本）上訴時應提出委任律師或具有律師資格之人之委任狀；委任有律師資格者，另應
附具律師及格證書及釋明委任人與受任人有民事訴訟法第四百六十六條之一第一項但
書或第二項（詳附註）所定關係之釋明文書影本。
中      華      民      國    八十九    年      十      月      二      日
                                        書記官  徐  惠  莉
附註：
民事訴訟法第四百六十六條之一（第一項、第二項）：
對於第二審判決上訴，上訴人應委任律師為訴訟代理人。但上訴人或其法定代理人具
有律師資格者，不在此限。
上訴人之配偶、三親等內之血親、二親等內之姻親，或上訴人為法人、中央或地方機
關時，其所屬專任人員具有律師資格並經法院認為適當者，亦得為第三審訴訟代理人
。


司法院資訊處製作；財團法人民間司法改革基金會備份。
